【裁判字號】    95,訴,482
【裁判日期】    951031
【裁判案由】    違反毒品危害防制條例
【裁判全文】
臺灣屏東地方法院刑事判決               95年度訴字第482號
公  訴  人  臺灣屏東地方法院檢察署檢察官
被      告  甲○○
上列被告因違反毒品危害防制條例案件，經檢察官提起公訴（95
年度毒偵字第724 號）及同署檢察官追加起訴（95年度毒偵字第
1496號、第1761號）暨移送併辦（95年度毒偵字第849 號、第95
0 號），被告已為有罪之陳述，本院裁定改依簡式審判程序審理
，判決如下：
    主  文
甲○○連續施用第一級毒品，累犯，處有期徒刑壹年。扣案之注
射針筒貳支、美娜水壹瓶，均沒收。又施用第一級毒品，累犯，
處有期徒刑捌月。又施用第二級毒品，累犯，處有期徒刑月。
又施用第二級毒品，累犯，處有期徒刑月。應執行有期徒刑貳
年。扣案之注射針筒貳支、美娜水壹瓶，均沒收。
    事  實
一、甲○○前於民國88年間因施用毒品案件，經本院88年度毒聲
    字第881 號裁定送觀察、勒戒後，認有繼續施用毒品傾向，
    再經本院88年度毒聲字第1228號裁定送戒治處所施以強制戒
    治，嗣經本院88年毒聲字第2302號裁定停止戒治付保護管束
    出所後，再因違反保護管束情節重大，經本院88年度毒聲字
    第2746號裁定撤銷停止強制戒治處分，於89年8 月14日強制
    戒治期滿出所，由臺灣屏東地方法院檢察署檢察官以89年度
    戒毒偵字第353 號為不起訴處分確定；再於90年間因施用毒
    品案件，經本院90年度毒聲字第1170號裁定送戒治處所施以
    強制戒治，嗣經本院90年度毒聲字第2066號裁定停止戒治付
    保護管束，惟於保護管束期間再因施用毒品案件，經本院91
    年度毒聲字第214 號裁定撤銷停止強制戒治處分，於91年11
    月5 日強制戒治執行完畢。甲○○上開於90年間所違反毒品
    危害防制條例案件，經本院90年度訴字第435 號判決判處應
    執行有期徒刑1 年6 月，嗣上訴後，經臺灣高等法院高雄分
    院90年度上訴字第1613號判決撤銷，改判應執行有期徒刑2
    年，上訴後，再經最高法院91年度台上字第1724號判決上訴
    駁回確定；上開於91年間所違反毒品危害防制條例案件，並
    經本院91年度訴字第310 號判決判處有期徒刑1 年確定，其
    復於91年間因竊盜案件，經本院91年度屏簡字第149 號判決
    判處有期徒刑4 月確定，嗣經本院92年度聲字第386 號裁定
    應執行有期徒刑1 年2 月確定，並與上開有期徒刑1 年接續
    執行，於95年1月5日縮刑期滿執行完畢。
二、詎甲○○猶不知悔改，仍未戒除毒癮，於強制戒治執行完畢
    釋放後，5 年內復基於施用第一級毒品海洛因之概括犯意，
    自95年3 月16日18時許起至95年5 月31日17時40分許止，在
    其位於屏東縣萬丹鄉廈北村下蚶196 之1 號住處、屏東縣萬
    丹鄉香社村太子宮廟旁產業道路附近等地，將海洛因加美娜
    水稀釋再以注射針筒注射之方式，連續施用第一級毒品海洛
    因多次。嗣於95年3 月16日18時5 分許，因行跡可疑，為警
    在屏東市○○路與廣東路口盤查，經其同意採尿送驗結果呈
    嗎啡陽性反應而查獲；復於95年5 月12日12時許，因行跡可
    疑，為警在屏東縣萬丹鄉社口村忠心宮前查獲，並扣得其所
    有預備供施用第一級毒品海洛因所用之注射針筒1 支、美娜
    水1 瓶；再於95年5 月31日17時50分許，因行跡可疑，為警
    在，屏東縣萬丹鄉香社村太子宮廟旁產業道路附近查獲，並
    扣得其所有供施用第一級毒品海洛因之注射針筒1 支，始知
    上情。
三、甲○○另基於施用第一級毒品之犯意，於95年8 月19日17時
    許，在其上開住處，將海洛因加美娜水稀釋再以注射針筒注
    射之方式，施用第一級毒品海洛因1 次。嗣於95年8 月20日
    日7 時20分許，因另案為警在屏東市○○路附近之工寮查獲
    ，經其同意採尿送驗結果呈嗎啡陽性反，始知上情。
四、甲○○基於施用第二級毒品之犯意，於95年7 月19日下午某
    時許（追加起訴書誤載為95年7 月20日15時40分許往前回溯
    72小時內某時許），在其上開住處，將第二級毒品甲基安非
    他命置入玻璃球內，燒烤產生煙氣再以口鼻吸食方式，施用
    第二級毒品甲基安非他命1 次。嗣於95年7 月20日15時許，
    因行跡可疑，為警在屏東市○○路某中古商前查獲。
五、甲○○再基於施用第二級毒品甲基安非他命之犯意，於95年
    8 月19日17時許，在其上開住處，將第二級毒品甲基安非他
    命置入玻璃球內，燒烤產生煙氣再以口鼻吸食方式，施用第
    二級毒品甲基安非他命1 次。嗣於95年8 月20日7 時20分許
    ，因另案為警在屏東市○○路附近之工寮查獲，經其同意採
    尿送驗結果呈嗎啡陽性反應，始知上情。
六、案經屏東縣警察局屏東分局報請臺灣屏東地方法院檢察署檢
    察官偵查起訴及移送併辦。
    理  由
一、上開事實，業據被告甲○○於本院審理時均坦承不諱，且被
    告為警查獲時採尿送驗結果均呈嗎啡（即海洛因水解後之反
    應）、甲基安非他命之陽性反應，有台灣檢驗科技股份有限
    公司95年4 月4 日KＺ000000000000號、95年5 月30日KＺ0000
    00000000號、95年6 月22日KＺ000000000000號、95年9 月7
    日KＺ000000000000號、95年8 月4 日KＺ000000000000號濫用
    藥物尿液檢驗報告各1 份附卷可稽；又95年5 月12日扣案之
    注射針筒1 支、美娜水1 瓶，經送高雄醫學大學附設中和紀
    念醫院檢驗結果，該注射針筒包裝完整未折封、美娜水則未
    開瓶，且呈海洛因、甲基安非他命之陰性反應，有該院95年
    6 月27日0000－000 號、0000－000 號檢驗報告各1 紙在卷
    可憑；另95年5 月31日扣案之注射針筒1 支，經送同院檢驗
    結果呈海洛因、甲基安非他命之陰性反應，有該院95年6 月
    27日0000－000 號檢驗報告1 紙在卷可憑，上述檢驗結果，
    均係檢驗機關本專業知識及以精密儀器或科學檢驗方式所得
    之結論，自可憑信。足見，被告自白與事實相符，堪以採信
    。又被告前於88年間因施用毒品案件，經本院88年度毒聲字
    第881 號裁定送觀察、勒戒後，認有繼續施用毒品傾向，再
    經本院88年度毒聲字第1228號裁定送戒治處所施以強制戒治
    ，嗣經本院88年毒聲字第2302號裁定停止戒治付保護管束出
    所後，再因違反保護管束情節重大，經本院88年度毒聲字第
    2746號裁定撤銷停止強制戒治處分，於89年8 月14日強制戒
    治期滿出所，由臺灣屏東地方法院檢察署檢察官以89年度戒
    毒偵字第353 號為不起訴處分確定；再於90年間因施用毒品
    案件，經本院90年度毒聲字第1170號裁定送戒治處所施以強
    制戒治，嗣經本院90年度毒聲字第2066號裁定停止戒治付保
    護管束，惟於保護管束期間再因施用毒品案件，經本院91年
    度毒聲字第214 號裁定撤銷停止強制戒治處分，於91年11月
    日強制戒治執行完畢，此有臺灣屏東地方法院檢察署刑案資
    料查註紀錄表、全國施用毒品案件紀錄表及臺灣高等法院被
    告全國前案紀錄表及各1 份在卷可參。從而，本件事證明確
    ，被告犯行堪予認定。
二、按行為後法律有變更者，應將行為時之法律與裁判時之法律
    比較適用最有利於行為人之法律；又新舊刑法關於刑之規定
    ，雖同採從輕主義，惟比較時仍應就罪刑有關之共犯、未遂
    犯、連續犯、牽連犯以及累犯加重、自首減輕、暨其他法定
    加減原因、與加減比例等一切情形，綜其全部之結果，而為
    比較，再適用有利於行為人之法律處斷，而不得一部割裂分
    別適用不同之新舊法（最高法院24年上字第4634號、29年上
    字第964 號判例意旨、95年第8 次刑事庭會議決議參照）。
    本件被告於為事實欄二所示之犯行後，94年2 月2 日修正之
    刑法業已於95年7 月1 日施行，論罪科刑所適用關於連續犯
    、累犯等法律均有所變更，茲詳述如下：
(一)、關於連續犯之規定：
    被告行為後，刑法第56條連續犯之規定業經刪除，則被告上
    開施用第一級毒品多次之犯行，因行為後新法業已刪除連續
    犯之規定，此刪除雖非犯罪構成要件之變更，但顯已影響行
    為人刑罰之法律效果，自屬法律有變更，依刑法第2 條第1
    項規定，經比較新、舊法結果，認應適用較有利於被告之行
    為時之法律，即依修正前刑法第56條規定論以連續犯（最高
    法院95年第8 次刑事庭會議決議參照）。
(二)、關於累犯之規定：
    新修正刑法第47條關於累犯之規定，增加犯罪行為人之再犯
    係出於故意者，始有累犯加重之適用。被告係於有期徒刑執
    行完畢後，5 年以內故意再犯本案，經適用上開新舊法比較
    結果，無論依修正前或修正後之規定，均構成累犯，對該被
    告並無有利或不利可言，應適用修正前刑法第47條規定論以
    累犯。
(三)、本院經綜合被告所涉全部罪刑之結果而為比較，依刑法第2
    條第1 項前段之規定，認就事實欄二所示之犯行，應整體適
    用修正前刑法上開各規定，對被告較為有利。
三、查海洛因、甲基安非他命分屬毒品危害防制條例第2 條第2
    項第1 款、第2 款所稱之第一級、第二級毒品，均不得持有
    、施用，被告竟持以施用，故核被告就事實欄二、三所示之
    犯行，均係犯同條例第10條第1 項之施用第一級毒品罪；被
    告就事實欄四、五所示之犯行，均係犯同條例第10條第2 項
    之施用第二級毒品罪。被告施用前持有海洛因、甲基安非他
    命之低度行為，應為施用之高度行為所吸收，均不另論罪。
    其就事實欄二所示先後多次施用海洛因之行為，時間緊接，
    觸犯構成要件相同之罪名，顯係基於概括犯意反覆為之，依
    修正前刑法第56條之規定，為連續犯，應以1 罪論，並加重
    其刑。公訴人就事實欄二所示犯行，僅論及被告於93年3 月
    16日18時許止，施用第一級毒品海洛因1 次之犯行，惟被告
    其餘施用第一級毒品海洛因之行為，與已起訴之犯罪事實，
    具有連續犯之裁判上一罪關係，已如前述，為起訴效力所及
    ，本院自應併予審理。又被告於90年間因違反毒品危害防制
    條例案件，經本院90年度訴字第435 號判決判處應執行有期
    徒刑1 年6 月，嗣上訴後，經臺灣高等法院高雄分院90年度
    上訴字第1613號判決撤銷，改判應執行有期徒刑2 年，上訴
    後，再經最高法院91年度台上字第1724號判決上訴駁回確定
    ；復於91年間因違反毒品危害防制條例案件，並經本院91年
    度訴字第310 號判決判處有期徒刑1 年確定，其再於91年間
    因竊盜案件，經本院91年度屏簡字第149 號判決判處有期徒
    刑4 月確定，嗣經本院92年度聲字第386 號裁定應執行有期
    徒刑1 年2 月確定，並與上開有期徒刑1 年接續執行，於95
    年1 月5 日縮刑期滿執行完畢，此有臺灣屏東地方法院檢察
    署刑案資料查註紀錄表及臺灣高等法院被告全國前案紀錄表
    各1 份在卷可按，其受有期徒刑之執行完畢後，5 年之內再
    犯事實欄二所示有期徒刑以上之罪，依修正前刑法第47條之
    規定，為累犯，應依法加重其刑。其受徒刑之執行完畢後，
    5 年以內故意再犯事實欄三至五所示有期徒刑以上之罪，依
    修正後刑法第47條第1 項規定，皆為累犯，均應依法加重其
    刑。被告就事實欄二所示之犯行，有2 種刑之加重事由，依
    法應遞加重之。爰審酌被告之智識程度、前科素行、施用毒
    品之期間、次數、前經徒刑之執行及強制戒治後，仍無視毒
    品對身心之戕害而再度施用，顯見其悔改之意，惟念其犯後
    坦認犯行，態度尚稱良好等一切情狀，分別量處如主文所示
    之刑，並定其應執行之刑。扣案之注射針筒1 支（檢驗報告
    編號：0000－000 號）、美娜水1 瓶（檢驗報告編號：0000
    －000 號），係被告所有預備供施用第一級毒品海洛因所用
    之物；扣案之注射針筒1 支（檢驗報告編號：0000－000 號
    ），係被告所有供其施用第一級毒品所用之物，已據被告供
    明在卷，併依刑法第38條第1 項第2 款規定，均宣告沒收。
四、至臺灣屏東地方法院檢察署檢察官95年度毒偵字第1496號併
    案意旨略以：被告甲○○自95年6 月3 日起至95年7 月16日
    止，在其位於屏東縣萬丹鄉廈北村下蚶196 之1 號住處房間
    內，以注射針筒注射之方式，連續施用第一級毒品海洛因多
    次，因認被告係違反毒品危害防制條例第10條第1 項之施用
    第一級毒品罪，且被告因已成癮而有反覆實施第一級毒品海
    洛因之情，而認與已起訴之事實欄二所示之犯行間，具有集
    合犯之實質上一罪關係等語。惟按犯罪事實應依證據認定之
    ，無證據不得認定犯罪事實；又被告之自白，不得作為有罪
    判決之唯一證據，仍應調查其他必要之證據，以察其是否與
    事實相符，刑事訴訟法第154 條第2 項、第156 條第2 項分
    別定有明文。查本件被告於警詢時係供承：伊第一次施用海
    洛因毒品係於87年6 月，最後一次係於95年7 月16日18時許
    等語（見屏警刑字第09500044706 號卷第5 頁），並無併辦
    意旨所指自95年6 月3 日起至95年7 月16日18時止，有施用
    第一級毒品海洛之陳述，且被告於本院審理時亦供稱：伊自
    95 年5月31日查獲起至95年7 月20日查獲止，僅於95年7 月
    16日有再施用第一級毒品海洛因1 次等語明確（見本院卷第
    68頁），再依卷附台灣檢驗科技股份有限公司95年8 月4日
    KＺ000000000000號濫用藥物尿液檢驗報告所示，被告採尿送
    驗結果固呈嗎啡之陽性反應，惟此僅能證明被告曾於採尿前
    數天內確有施用毒品之事實，至於被告施用之次數、時間及
    採尿前數天內以外之時間是否施用毒品，尚無從自該檢驗報
    告得知，因此，上開檢驗報告僅得作為被告自白「於95年7
    月16日施用海洛因1 次」之補強證據，尚難據為被告有於併
    案意旨所載時、地多次施用毒品之證明。又被告於95年7 月
    16日施用第一級毒品海洛因之犯行固可認定，惟距被告於事
    實欄二所示最後1 次施用第一級毒品海洛因之犯行間，相隔
    已近2 月之久，其間被告並未再施用毒品，故在時間差距上
    可明顯分開，各具獨立性，尚難認係同一行為之數次舉動，
    顯與接續犯之概念有別，且依被告上開施用毒品之情形觀之
    ，顯難認被告施用第一級毒品海洛因有何成癮性，而具有反
    覆施用毒品之情事，且遍查全卷亦無與本案施用毒品行為間
    具裁判上或實質上一罪關係之證據資料，本院自無從併予審
    理，應退由檢察官另為適法之處理，附此敘明。
五、至臺灣屏東地方法院檢察署檢察官95年度毒偵字第1606號併
    案意旨略以：被告甲○○自95年3 月5 日起至95年8 月1 日
    止，在其位於屏東縣萬丹鄉廈北村下蚶196 之1 號住處房間
    內，將海洛因加水稀釋後以注射針筒注射及燒烤甲基安非他
    命產生煙以口鼻吸食之方式，連續施用第一級毒品海洛因及
    第二級毒品甲基安非他命多次，因認被告係違反毒品危害防
    制條例第10條第1 項之施用第一級毒品罪及同條第2 項之施
    用第二級毒品罪，且被告因已成癮而有反覆實施第一級毒品
    海洛因之情，而認與已起訴之事實欄二所示之犯行間，具有
    集合犯之實質上一罪關係等語。惟按犯罪事實應依證據認定
    之，無證據不得認定犯罪事實；又被告之自白，不得作為有
    罪判決之唯一證據，仍應調查其他必要之證據，以察其是否
    與事實相符，刑事訴訟法第154 條第2 項、第156 條第2 項
    分別定有明文。本件被告自95年3 月16日18時許起至95年5
    月31日17時40分許止，在其上開住處，連續施用第一級毒品
    海洛因之犯行（即事實二部分），已據起訴並論罪科刑，自
    非在本件聲請併辦範圍內，合先敘明。查被告於警詢固供承
    ：於95年3 月5 日18時許，在其上開住處房間內施用洛因毒
    品，最後1 次是於95年8 月1 日18時許，在其上開住處房間
    內施用洛因毒品等語，惟其於本院審理時業已改稱：伊係於
    95年3 月16日18時許施用第一級毒品海洛因，且僅在95年8
    月1 日有施用第一級毒品海洛因及第二級毒品甲基安非他命
    各1 次等語明確（見本院卷第67頁反面、第68頁），再依卷
    附台灣檢驗科技股份有限公司95年8 月25日KＺ000000000000
    號濫用藥物尿液檢驗報告所示，被告採尿送驗結果固呈嗎啡
    及甲基安非他命之陽性反應，惟此僅能證明被告曾於採尿前
    數天內確有施用毒品之事實，至於被告施用之次數、時間及
    採尿前數天內以外之時間是否施用毒品，尚無從自該檢驗報
    告得知，因此，上開檢驗報告僅得作為被告自白「於95年8
    月1 日施用海洛因、甲基安非他命各1 次」之補強證據，尚
    難據為被告有於併案意旨所載時、地多次施用毒品之證明。
    又被告於95年8 月1 日施用第一級毒品海洛因、第二級毒品
    甲基安非他命之犯行固可認定，惟距事實欄二所示最後1 次
    施用第一級毒品海洛因之犯行及事實欄三、四所示之施用第
    二級毒品甲基安非他命間，均有間隔相當時日，在時間差距
    上可明顯分開，各具獨立性，尚難認係同一行為之數次舉動
    ，顯與接續犯之概念有別，且依被告上開施用毒品之情形觀
    之，亦顯難認被告施用海洛因、甲基安非他命有何成癮之情
    形。此外，遍查全卷亦無與本案施用毒品行為間具裁判上或
    實質上一罪關係之證據資料，本院自無從併予審理，應退由
    檢察官另為適法之處理，附此敘明。
據上論斷，應依刑事訴訟法第273 條之1 第1 項、第299 條第 1
項前段，毒品危害防制條例第10條第1 項、第2 項，刑法第2 條
第1 項前段、第11條前段、第56條（修正前）、第47條（修正前
、後）、第51條第5款、第38條第1項第2款，判決如主文。
本案經檢察官鍾仁松到庭執行職務。
中    華    民    國    95    年    10    月    31    日
                  刑事第二庭  法  官   蘇碧珠
上正本證明與原本無異。
如不服本判決應於收受本判決送達後10日內向本院提出上訴書狀
，其未敘述上訴理由者，並得於提起上訴後10日內向本院補提理
由書狀（均須按他造當事人之人數附繕本）「切勿逕送上級法院
」
中    華    民    國    95    年    10    月    31    日
                              書記官   賀燕花
附錄本案論罪科刑法條全文
毒品危害防制條例第10條：
施用第一級毒品者，處 6 月以上 5 年以下有期徒刑。
施用第二級毒品者，處 3 年以下有期徒刑。


司法院資訊處製作；財團法人民間司法改革基金會備份。
